# 请教陈老师，换股吸收合并的会计处理问题

提问人：Madclown 时间：2019-04-16 20:59:14
陈老师及各位前辈：
我想请教一个问题，A公司为 B的控股公司，B为上市公司，现在 B公司要通过增发新股来换股吸收合并 A 公司，合并后 A所持有的 B 的股份将被注销。请问这种 “子吞母 “的换股合并会计处理该怎么做呢？
请问这样处理正确吗？先确认吸收合并：按照取得被合并方（或被购买方，下同）资产的账面价值（同一控制下的企业合并，下同）或公允价值（非同一控制下的企业合并，下同），借记有关资产科目，按接收被合并方负债的账面价值或公允价值，贷记有关负债科目，按其差额，贷记 “资本公积（股本溢价或资本溢价）” 科目；然后处理换股：按照合并协议约定价格计算的应支付的本公司股票面值总额或约定计入实收资本的金额，依次借记 “资本公积（股本溢价或资本溢价）”、“盈余公积”、“利润分配——未分配利润”科目，贷记 “股本” 或 “实收资本” 科目。

回答人：chenyiwei
基本思路大致上是这样，但还要看具体的交易步骤和流程，这也可能对交易的会计处理产生影响，尤其是在上市公司的个别报表层面。

提问人：Madclown 时间：2019-04-17 16:41:04
陈版，A 为 B 的控股公司，B 吸收合并 A，A 无任何股东能对其进行实际控制，B 在合并前的控股股东为 A，B无实际控制人。合并后 B 无控股股东，无实际控制人。请问这种属于同一控制还是非同一控制？应该采用什么方法进行会计处理呢？另外，吸收合并应该不需要记长期股权投资科目吧？
期待您的回复。

回答人：chenyiwei
如果严格按照企业合并准则的字面意思，应是非同一控制下合并，但这样处理不但麻烦，而且与交易的经济实质不符。

提问人：Madclown 时间：2019-04-17 20:19:12
那请问能否理解为:A 其实相当于自己控制自己，这样 A和 B 就属于同一控制了？同一控制用权益法来处理确实简单些..

回答人：chenyiwei
“自己控制自己” 的说法不成立。